【裁判字號】    97,簡,96
【裁判日期】    970815
【裁判案由】    違反海關緝私條例
【裁判全文】
高雄高等行政法院簡易判決
                                     97年度簡字第00096號
原      告  甲○○
被      告  財政部高雄關稅局
代  表  人  蔡秋吉局長
上列當事人間違反海關緝私條例事件，原告不服財政部中華民國
97年3月13日台財訴字第09700070830號訴願決定，提起行政訴訟
，本院判決如下：
    主  文
原告之訴駁回。
訴訟費用由原告負擔。
    事實及理由
一、程序事項︰本件被告代表人原為呂財益局長，嗣於民國97年
    7月16日變更為蔡秋吉局長，並聲明承受訴訟，核無不合，
    應予准許。
二、事實概要︰
    緣行政院海岸巡防署中部地區巡防局第九海岸巡防總隊（下
    稱第九岸巡總隊）水頭安檢所，於96年6月18日在金門縣金
    城鎮水頭碼頭執行金廈小三通航班「捷安輪」進港安檢清艙
    任務時，據船長朱毓林告知船上有旅客遺留6件行李，經會
    同開箱清點後，發現該批貨物為金門酒廠實業股份有限公司
    （下稱金門酒廠）所生產之823紀念高梁酒共128瓶（每瓶60
    0毫升，酒精濃度53％），完稅價格合計新台幣（下同）30,
    720元；嗣原告於96年6月20日至該總隊認領系爭貨物，陳稱
    係其於免稅商店所購，帶往大陸地區，因故未攜入，入境時
    留置於船上云云，並檢具免稅商店之購貨收據及當日金馬入
    出境證明文件為證；案經第九岸巡總隊移送被告審理，被告
    審理結果，依試辦金門馬祖與大陸地區通航實施辦法第26條
    第1項：「金門、馬祖與大陸地區運輸工具之往來及貨物輸
    出入、攜帶寄送，以進出口論」之規定，認原告涉有出入國
    境，攜帶應稅貨物，未依規定申報或規避檢查之違章情事，
    乃依海關緝私條例第39條第1項規定，裁處沒入貨物。原告
    不服，申請復查，未獲變更；提起訴願，亦遭決定駁回；遂
    提起本件行政訴訟。
三、本件原告主張︰
(一)、原告於96年6月18日係以團隊出示證件向免稅商購買金門酒
    廠生產之823紀念酒，準備帶往大陸辦酒筵，下船前聞悉當
    地海關還要報繳關稅，因身上沒有準備這些費用，而且原告
    當晚還要設筵請客，無法隨原班船帶貨返台，不得已才把貨
    物暫時置放船上準備隔天取貨時辦理申報，不料貨物當天即
    遭查扣。因原告係暫將貨物置放於船上尚未取貨，並未通關
    ，自不得視為入關而有規避檢查情事，被告據以沒入貨物，
    顯與事實有違。
(二)、又系爭高梁酒原即為金門酒廠所生產，並非外國貨，被視同
    外帶管制物品入境，顯屬不當；因系爭貨物為免稅商品，如
    攜帶超量亦應以補稅論處，較合乎法理，況原告係因突發狀
    況造成貨物寄留船上，並無故意情事等情。並聲明求為判決
    撤銷訴願決定及原處分。
四、被告則以︰
(一)、依卷附調查筆錄所載，原告供稱系案貨物係其於水頭碼頭之
    免稅商店所購，原欲帶往大陸地區，因聽說入大陸海關要報
    關稅，又身上錢不夠，故將酒暫放船上等云云。惟查，原告
    於返抵金門之際攜帶該未稅貨物或管制品，並將貨物留置船
    上，未依規定申報，規避檢查，被告乃依海關緝私條例第39
    條第1項規定，裁處貨物沒入，於法洵無不合。
(二)、系爭貨物係於免稅商店所購，此有水頭商港免稅商店之購物
    收據為證，則該批貨物屬未稅貨物無疑。原告原欲帶往大陸
    ，因故未成，同日自水頭碼頭入境，依規定即負有報明之義
    務，卻將該超量未稅酒品留置船上，未依規定向海關辦理申
    報，規避檢查，此有查獲走私案件移送書、偵訊（調查）筆
    錄、金門酒廠檢驗報告書附案佐證，原告出入國境，攜帶應
    稅貨物，匿不申報或規避檢查之違章事證明確，原告所稱無
    暗藏規避及其他不法行為，其無帶貨入境之意，更無通關之
    實，自不得視為入關云云，顯不足採。又按「入境旅客攜帶
    行李物品，其免稅範圍以合於其本人自用及家用者為限。入
    境旅客攜帶自用．．．菸酒．．．應予限量，其項目及限量
    ，依附表之規定。」「入境旅客攜帶管制或限制輸入之行李
    物品，或有下列情形之一者，應填報中華民國海關申報單向
    海關申報．．．查驗通關：一、攜帶菸、酒或其他行李物品
    逾第11條免稅規定者。」及「入境旅客攜帶自用家用行李物
    品進口，．．．其免徵進口稅之品目、數量、金額範圍如下
    ：一、酒類1公升（不限瓶數）．．．」為入境旅客攜帶行
    李物品報驗稅放辦法第4條、第7條第2項第1款及第11條第1
    項第1款所明定，至原告稱係合法團隊出示證件向免稅商店
    所購買，準備帶往大陸辦酒席乙節，並無礙原告攜帶超額應
    稅貨物，匿不申報，規避檢查之認定，更不因之而能免責等
    語，資為抗辯。並聲明求為判決原告之訴駁回。
五、按「旅客出入國境，攜帶應稅貨物或管制物品匿不申報或規
    避檢查者，沒入其貨物，並得依第36條第1項論處。」「金
    門、馬祖與大陸地區運輸工具之往來及貨物輸出入、攜帶寄
    送，以進出口論；．．．。」「前項進口物品未經許可，不
    得轉運金門、馬祖以外之台灣地區；金門、馬祖以外之台灣
    地區物品，未經許可，不得經由金門、馬祖轉運大陸地區。
    違者。依海關緝私條例第36條至第39條規定處罰。」「金門
    、馬祖私運、報運貨物進出口之查緝，依海關緝私條例之規
    定；．．．。」分別為海關緝私條例第39條第1項、試辦金
    門馬祖與大陸地區通航實施辦法第26條第1項、第2項、第4
    項所明定。
六、本件原告於96年6月18日於金門縣金城鎮水頭碼頭之免稅商
    店購買金門酒廠生產之823紀念高梁酒共128瓶，搭乘金廈小
    三通航班「捷安輪」欲帶往大陸地區，因故將酒暫放船上，
    嗣原告於當日自水頭碼頭入境，未依規定申報，規避檢查等
    情，有查獲走私案件移送書、照片、金門酒廠檢驗報告書、
    詢問（調查）筆錄、被告96年9月14日96年第00000000號處
    分書等附於原處分卷可稽，洵堪信實。
七、次按「入境旅客攜帶行李物品，其免稅範圍以合於其本人自
    用及家用者為限。入境旅客攜帶自用．．．菸酒．．．應予
    限量，其項目及限量，依附表之規定。」「入境旅客攜帶管
    制或限制輸入之行李物品，或有下列情形之一者，應填報中
    華民國海關申報單向海關申報．．．查驗通關：一、攜帶菸
    、酒或其他行李物品逾第11條免稅規定者。」、「入境旅客
    攜帶自用家用行李物品進口，．．．其免徵進口稅之品目、
    數量、金額範圍如下：一、酒類1公升（不限瓶數）．．．
    」入境旅客攜帶行李物品報驗稅放辦法第4條、第7條第2項
    第1款及第11條第1項第1款定有明文。本件原告於出境時購
    買前揭免稅金門高梁酒，屬未稅物品，惟於入境時攜帶超量
    未稅貨物入境，對於該未稅貨物即負有報明之義務，原告未
    依規定申報，將貨物留置船上，顯有規避檢查情事，其縱非
    故意，亦難謂無過失，被告據以裁處沒入貨物，並無不合（
    最高行政法院89年度判字第821判決參照）。原告主張其並
    無過失，被告應僅以補稅放行云云，並不可採。
八、綜上所述，原告主張既不可採，則被告以原告涉有出入國境
    ，攜帶應稅貨物，未依規定申報或規避檢查之違章情事，乃
    依海關緝私條例第39條第1項規定，裁處沒入系爭貨物（即
    金門823紀念高梁酒128瓶，每瓶600毫升，濃度53％），並
    無不合；復查決定、訴願決定均予維持，亦無違誤；原告起
    訴意旨求為均予撤銷，為無理由，應予駁回，並不經言詞辯
    論為之。
九、據上論結，本件原告之訴為無理由，行政訴訟法第236條、
    第233條第1項、第195條第1項後段、第98條第1項前段，判
    決如主文。
中    華    民    國    97    年    8     月    15    日
            高雄高等行政法院第二庭
                            法  官  戴  見  草
以上正本係照原本作成。
如不服本判決，應於送達後20日內，向本院提出上訴狀並表明上
訴理由，如於本判決宣示後送達前提起上訴者，應於判決送達後
20日內補提上訴理由書（須按他造當事人人數附繕本）。
中    華    民    國    97    年    8     月    15    日
                            書記官  李  昱
附註：
行政訴訟法第235條（第1項、第2項）：
對於適用簡易程序之裁判提起上訴或抗告，須經最高行政法院之
許可。
前項許可，以訴訟事件所涉及之法律見解具有原則性者為限。


司法院資訊處製作；財團法人民間司法改革基金會備份。
